臺灣高雄地方法院刑事判決
111年度訴字第181號
公  訴  人  臺灣高雄地方檢察署檢察官
被      告  黃智偉



指定辯護人  翁羚喬律師
被      告  黃雅珠



指定辯護人  李承書律師
被      告  何森詠


指定辯護人  李明燕律師
上列被告因毒品危害防制條例案件，經檢察官提起公訴（110年
度偵字第17074、24882號），本院判決如下：
    主  文
黃智偉犯如附表編號1至3、5所示之罪，各處該編號主文欄所載
之刑及沒收。應執行有期徒刑陸年捌月。
黃雅珠犯如附表編號2、4所示之罪，各處該編號主文欄所載之刑
及沒收。應執行有期徒刑陸年。
何森詠犯如附表編號3、5、6所示之罪，各處該編號主文欄所載
之刑及沒收。應執行有期徒刑陸年肆月。
    事  實
一、黃智偉、黃雅珠、何森詠均明知甲基安非他命為毒品危害防
    制條例第2 條第2 項第2 款所列之第二級毒品，不得非法販
    賣，竟單獨或共同為以下犯行：
　㈠黃智偉意圖營利，基於販賣第二級毒品之犯意，於民國110年5
    月6日凌晨0時23分許，持用門號0000000000號行動電話，與
    黃雅珠持用之門號0000000000號行動電話聯絡，約定第二級毒
    品甲基安非他命交易事宜後，於同（6）日凌晨1時許，在高
    雄市○○區○○路00○00號之黃智偉住處，交付重量不詳之甲基
    安非他命1小包予黃雅珠，黃雅珠亦依約給付毒品對價星城
    遊戲幣30萬分【相當於新臺幣(下同)2,000元】予黃智偉完
    畢。
　㈡黃智偉、黃雅珠共同意圖營利，基於販賣第二級毒品之犯意
    聯絡，先由黃智偉於110年5月13日晚間6時14分許前某時，以
    其臉書暱稱「蕭落葉」，使用臉書MESSENGER通訊功能，與
    臉書暱稱「夏天珺」之林菁珺聯絡，約定第二級毒品甲基安
    非他命交易事宜後，黃智偉再持用門號0000000000號行動電話
    ，與黃雅珠持用之門號0000000000號行動電話聯繫，指示黃
    雅珠於同（13）日晚間6時17分許前往高雄市○○區○○○路00號
    萊爾富江山店，交付重量不詳之甲基安非他命1小包予林菁
    珺，並收取價金1,000元，黃雅珠並將所收取價金全數交回
    予黃智偉。
　㈢黃智偉、何森詠共同意圖營利，基於販賣第二級毒品之犯意
    聯絡，先由黃智偉於110 年6 月10日上午8 時54分許，持用
    門號0000000000號行動電話，與張簡志霖持用之門號0000000
    000號行動電話聯絡，約定第二級毒品甲基安非他命交易事宜後
    ，黃智偉再指示何森詠於同（10）日9 時18分許前往高雄市
    ○○區○○路000 號之便利超商外，交付重量不詳之甲基安非他
    命1小包予張簡志霖，並收取價金1,000元，何森詠並將所收
    取價金全數交回予黃智偉。　
　㈣黃雅珠意圖營利，基於販賣第二級毒品之犯意，於110 年6 月
    12日晚間7時9 分起，持用門號0000000000號行動電話，與楊
    宛庭持用之00-0000000號市內電話及門號0000000000號行動
    電話聯絡，約定第二級毒品甲基安非他命交易事宜後，於同（
    12）日晚間8時50分許，在高雄市○○區○○○路000 號旁巷內，
    交付重量不詳之甲基安非他命1小包予楊宛庭，並收取價金2
    ,000元。　
　㈤黃智偉、何森詠共同意圖營利，基於販賣第二級毒品之犯意
    聯絡，黃智偉先於110 年7 月2 日晚間6時6分許，持用門號0
    000000000號行動電話，與潘建良持用之門號0000000000號行
    動電話聯絡，約定第二級毒品甲基安非他命交易事宜後，黃智
    偉指再示何森詠於同（2）日晚間6時30分許前往高雄市○○區
    ○○路000 號之山頂國小外，交付重約1/4 錢之甲基安非他命
    1小包予潘建良，並收取價金2,500元，何森詠並將所收取價
    金全數交回予黃智偉
　㈥何森詠意圖營利，基於販賣第二級毒品之犯意，於110 年7 月
    22日晚間7時46分許，持用門號0000000000號行動電話，與潘
    建良持用之門號0000000000號行動電話聯絡，約定第二級毒品
    甲基安非他命交易事宜後，於同（22）日晚間9時許，在高雄
    市○○區○○路000 號之山頂國小外，交付重量不詳之甲基安非
    他命1小包予潘建良，並收取價金2,500元。
　　嗣警據報對黃智偉持用之門號0000000000號行動電話、黃雅
    珠持用之門號0000000000號行動電話、何森詠持用之門號000
    0000000號行動電話實施通訊監察；並於110 年8 月17日前往
    拘提何森詠，當場扣得其所有供聯繫前述犯行之門號000000
    0000號行動電話1 支，遂悉上情。
二、案經高雄市政府警察局楠梓分局報告臺灣高雄地方檢察署檢
    察官偵查起訴。
    理  由
一、證據能力方面：
    被告以外之人於審判外之陳述，雖不符前4 條（即刑事訴訟
    法第159 條之1 至之4 ）之規定，而經當事人於審判程序同
    意作為證據，法院審酌該言詞陳述或書面陳述作成時之情況
    ，認為適當者，亦得為證據，刑事訴訟法第159 條之5 第1
    項定有明文。經查，檢察官、被告黃智偉、黃雅珠、何森詠
    及其等辯護人就本判決所引用下列各項屬於審判外陳述之證
    據，均同意作為證據（見院卷第74、111頁），且本院審酌
    該證據作成情況均無不適當之情形，是依上開規定，認得作
    為本案證據。
二、事實認定之理由：
  ㈠上揭犯罪事實，業據被告黃智偉、黃雅珠、何森詠於偵查及
    本院審理中均坦承不諱（見偵二卷第29至37、169 至174、1
    77 至181 頁；院卷第120 、205頁），復經證人林菁珺、張
    簡志霖、楊宛庭、潘建良於警詢及偵查中證述綦詳（警卷第
    111 至115、123至133、145 至149、163 至169頁；偵二卷
    第47至53、57至63、67至73、77至81頁），且有如事實欄所
    示各犯行之相關通訊監察譯文、被告黃雅珠於萊爾富江山店
    與林菁珺交易毒品監視器錄影畫面擷取照片、被告何森詠與
    潘建良交易毒品監視器錄影畫面擷取照片、高雄市政府警察
    局楠梓分局搜索扣押筆錄、扣押物品目錄表在卷可稽（見警
    卷第11、13、177至181、193 至201 頁；偵一卷第49、69、
    73、83頁），並有何森詠之門號0000000000號行動電話1 支
    扣案足參，足認被告黃智偉、黃雅珠、何森詠前揭自白確與
    事實相符，均堪採信。
  ㈡第二級毒品甲基安非他命本無一定之公定價格，且可任意分
    裝或增減其份量，是其各次買賣之價格，當係隨雙方資力高
    低、關係深淺、需求多寡、貨源充裕與否及對行情認知等因
    素，機動調整，因之販賣毒品利得，除經被告坦承犯行且帳
    冊價量均記載明確外，委難查得確切之數額。然一般民眾普
    遍認知毒品乃查嚴重罪之非法交易，衡諸常情，倘非有利可
    圖，殊無甘冒遭查獲之風險，與他人從事毒品交易之理，從
    而，舉凡其有償交易，除足反證其確另基於某種非圖利本意
    之關係外，尚難因無法查悉其買進、賣出之差價，而諉無營
    利之意思，或阻卻販賣犯行之追訴。以本案情節而言，無論
    被告黃智偉、黃雅珠、何森詠與事實欄所示各次交易相對人
    間，均無任何近親等特殊情誼，衡情倘非有利可圖，其等當
    無甘冒觸犯重罪之風險，同以販入毒品（甲基安非他命）之
    純度、價格，甚至低於原價或無償轉讓毒品予交易相對人之
    可能，是被告黃智偉、黃雅珠、何森詠就其等各次犯行，主
    觀上俱有從中營利之意圖，均堪認定。
  ㈢綜上所述，本案事證已臻明確，被告黃智偉、黃雅珠、何森
    詠上揭犯行均堪認定，應予依法論科。
三、論罪科刑：
  ㈠按甲基安非他命為第二級毒品，毒品危害防制條例第2條第2
    項第2款定有明文，未經許可，不得販賣。又接洽聯絡毒品
    買賣、交付毒品、收取毒品買賣價金等行為，均屬販賣毒品
    罪構成要件事實之部分行為，苟有參與其事，即係分擔實行
    犯罪行為，自應負共同販賣毒品罪責（最高法院97年度台上
    字第1439號、3843號判決意旨可資參照）。
  ㈡是核被告黃智偉就事實欄一㈠、㈡、㈢、㈤所為；被告黃雅珠就
    事實欄一㈡、㈣所為；及被告何森詠就事實欄一㈢、㈤、㈥所為
    ，均係犯毒品危害防制條例第4條第2 項之販賣第二級毒品
    罪。又其等販賣前持有第二級毒品之低度行為，分為各次販
    賣之高度行為所吸收，均不另論罪。
  ㈢被告黃智偉、黃雅珠就事實欄一㈡所示販賣第二級毒品犯行；
    及被告黃智偉、何森詠就事實欄一㈢、㈤所示販賣第二級毒品
    犯行，具有犯意聯絡及行為分擔，業經認定如前，自應論以
    共同正犯。
  ㈣被告黃智偉所犯前揭4次販賣第二級毒品罪間、被告黃雅珠所
    犯前揭2次販賣第二級毒品罪間、被告何森詠所犯前揭3次販
    賣第二級毒品罪間，均犯意各別，行為互殊，俱應分論併罰
    。
  ㈤刑之加重減輕事由：
  ⒈按受徒刑之執行完畢，或一部之執行而赦免後，5年以內故意
    再犯有期徒刑以上之罪者，為累犯，刑法第47條第1項前段
    定有明文。又依司法院釋字第775號解釋文及理由之意旨，
    係指構成累犯者，不分情節，一律加重最低本刑，於不符合
    刑法第59條所定要件之情形下，致生行為人所受之刑罰超過
    其所應負擔罪責之個案，不符罪刑相當原則、比例原則。於
    此範圍內，在修正前，為避免發生上述罪刑不相當之情形，
    法院就該個案應裁量是否加重最低本刑；依此，該解釋係指
    個案應量處最低法定刑、又無法適用刑法第59條在內減輕規
    定之情形，法院始應依此解釋意旨裁量不予加重最低本刑（
    最高法院108年度台上字第338號判決意旨參照）。經查：
　⑴被告黃智偉前因施用毒品案件，經本院106 年度聲字第786號
    裁定應執行有期徒刑11月確定，於107 年7 月5日徒刑執行
    完畢，有檢察官執行指揮書在卷為憑（見院卷第128頁），
    並經被告黃智偉於本院審理中供承無訛（見院卷第119頁）
    ，此部分事實自堪認定。則其於有期徒刑執行完畢後，5年
    內故意再犯本件有期徒刑以上之各罪，均成立累犯。而依其
    前開累犯之情形及本案各罪之犯罪情節，尚無應量處最低法
    定刑、又無法適用刑法第59條在內減輕規定之情事，俱應依
    累犯規定加重其刑（除無期徒刑外）。
　⑵被告黃雅珠前因施用毒品危害案件，經本院102年度簡字第39
    65號判處有期徒刑5月確定，於107年5月29日徒刑執行完畢
    ，有檢察官執行指揮書在卷為憑（見院卷第129頁），並經
    被告黃雅珠於本院審理中供承無訛（見院卷第119頁），此
    部分事實自堪認定。則其於有期徒刑執行完畢後，5年內故
    意再犯本件有期徒刑以上之各罪，均成立累犯。而依其前開
    累犯之情形及本案各罪之犯罪情節，尚無應量處最低法定刑
    、又無法適用刑法第59條在內減輕規定之情事，俱應依累犯
    規定加重其刑（除無期徒刑外）。
　⑶被告何森詠前因侵占、施用毒品等案件，經本院102 年度聲
    字第1385號裁定應執行有期徒刑10月確定；又因施用毒品等
    案件，經本院102 年度聲字第4122號裁定應執行有期徒刑1
    年6月確定，上開二案接續執行，後經假釋付保護管束；復因
    於假釋期間再犯施用毒品案件，經本院103 年度審易字第19
    14號判處有期徒刑7 月，嗣經臺灣高等法院高雄分院104 年
    度上易字第89號判決上訴駁回而確定（下稱第一案）；以及
    因施用毒品案件，經本院以104 年度簡字第4371號判處有期
    徒刑4 月確定（下稱第二案），第一、二案與上開假釋遭撤
    銷而應執行殘刑有期徒刑4月11日接續執行，於105 年10月1 
    日縮刑期滿執行完畢，有檢察官執行指揮書、刑案資料查註
    記錄表、矯正簡表等在卷為憑（見偵三卷第74至75、81、75
    至76、84、95頁；院卷第131、133頁），並經被告何森詠於
    本院審理中供承無訛（見院卷第205頁），此部分事實自堪
    認定。則其於有期徒刑執行完畢後，5年內故意再犯本件有
    期徒刑以上之各罪，均成立累犯。而依其前開累犯之情形及
    本案各罪之犯罪情節，尚無應量處最低法定刑、又無法適用
    刑法第59條在內減輕規定之情事，俱應依累犯規定加重其刑
    （除無期徒刑外）。
　⑷再者，基於精簡裁判之要求，就前揭論以累犯部分，於判決
    主文均無庸為累犯之諭知，附此敘明（最高法院110年度台
    上大字第5660號裁定意旨參照）。
  ⒉按犯第4條至第8條之罪於偵查及歷次審判中均自白，減輕其
    刑，毒品危害防制條例第17條第2項定有明文。查被告黃智
    偉、黃雅珠、何森詠就本案各次販賣第二級毒品犯行，於偵
    查及本院審理中均自白犯罪，業如前述，經核均符合前開規
    定，俱應依法減輕其刑。
　⒊另被告黃雅珠之辯護人雖以：被告黃雅珠販賣毒品次數、金
    額不多，且被告黃雅珠是第一次販毒，其中一個犯行係幫被
    告黃智偉交付毒品給購毒者，並未從中獲利，故被告黃雅珠
    犯罪惡性較低，請依刑法59條予以減輕等語。而被告何森詠
    之辯護人亦陳稱：被告何森詠販賣毒品數量不大，請審酌給
    予刑法第59條減刑等語。惟按刑法第59條之酌量減輕，必被
    告犯罪情狀確可憫恕，在客觀上足以引起一般人之同情，認
    為即予宣告法定最低度刑，猶嫌過重，始有其適用。本院衡
    酌被告黃雅珠、何森詠均正值壯年，具有相當謀生能力；又
    其等所販賣毒品具有一定成癮性，非但戕害他人之身體健康
    甚鉅，更常使施用者經濟地位發生實質改變而處於劣勢，亦
    對社會秩序造成嚴重影響，此為社會大眾所周知；況被告黃
    雅珠、何森詠各自均有施用毒品之前科，已如前述，其等就
    毒品對於人體身心健康之危害尤應感受甚深，惟其等仍不顧
    施用者可能面臨之困境，共同或單獨販賣甲基安非他命予他
    人，是依本案被告黃雅珠、何森詠犯罪之情狀，均難認有何
    特殊之原因與環境，在客觀上足以引起一般同情，即使依前
    述毒品危害防制條例第17條第2項規定減輕其刑後，宣告法
    定最低度刑期猶嫌過重之情，自均無刑法第59條酌減其刑規
    定適用。是被告黃雅珠、何森詠之辯護人上開所請，尚難准
    許。
　⒋此外，被告黃智偉、黃雅珠、何森詠上揭同有前揭刑之加重
    及減輕事由部分，均依刑法第70、71條之規定，先加重（不
    包括無期徒刑部分）後減輕之。
　㈥量刑及定執行刑：
  1.爰以行為人之責任為基礎，審酌被告黃智偉、黃雅珠、何森
    詠為圖一己私利而單獨或共同販賣甲基安非他命予他人，輕
    則戕害施用者之身心健康，重則引發各種犯罪，危害社會治
    安，所為固應非難；惟參以其等於犯罪後均坦認犯行，態度
    尚屬良好；再審酌被告黃智偉自述智識程度為國中肄業及家
    境勉持之生活狀況、被告黃雅珠自述智識程度為國中畢業及
    家境勉持之生活狀況、被告何森詠自述智識程度為高職畢業
    及家境勉持之生活狀況（見院卷第122、207頁）；兼衡其等
    前科素行（構成累犯部分不予重複評價）、犯罪之手段、情
    節、交易數額、共犯部分之犯罪分擔等一切情狀，分別量處
    如附表各編號主文欄所示之刑。
  2.另刑法第51條數罪併罰定執行刑之立法方式，採限制加重原
    則，亦即非以累加方式定應執行刑，本院審酌被告黃智偉、
    黃雅珠、何森詠所犯本案各罪之犯罪時間尚屬集中，且各次
    犯罪手法類似，並酌量其等前述犯罪情狀後，認如以實質累
    加之方式定應執行刑，則處罰之刑度顯將超過其等行為之不
    法內涵，而違反罪責原則，及考量因生命有限，刑罰對其等
    造成之痛苦程度，係隨刑度增加而生加乘效果，而非以等比
    方式增加，是以隨罪數增加遞減其等刑罰之方式，當足以評
    價其等行為之不法性之法理（即多數犯罪責任遞減原則），
    本院考量被告黃智偉、黃雅珠、何森詠犯罪次數、情狀，各
    定其等應執行刑如主文所示。
四、沒收部分：
  ㈠被告黃智偉如事實欄一㈠所示販賣毒品對價即星城遊戲幣30萬
    分、被告黃雅珠如事實欄一㈣所示販賣毒品價金、被告何森
    詠如事實欄一㈥所示販賣毒品價金，依其等與購毒者交易情
    形，均已收取，並經其等坦認無訛（見院卷第65、66頁），
    自分別為等其販賣第二級毒品所得財物，雖未扣案，仍依刑
    法第38條之1第1項前段、第3項規定，隨同於其等各該罪刑
    項下宣告沒收，於全部或一部不能沒收，或不宜執行沒收時
    ，追徵其價額。
　㈡又就事實欄一㈡、㈢、㈤所示毒品交易價金，被告黃雅珠、何森
    詠於收取後，均有全數轉交予被告黃智偉等節，業據被告黃
    智偉於本院審理中供述明確（見院卷第65頁），應認被告黃
    雅珠、何森詠就該等部分犯行未有實際犯罪所得。然該等部
    分最終由被告黃智偉所取得之毒品價金，雖未扣案，仍應依
    刑法第38條之1第1項前段、第3項規定，隨同於被告黃智偉
    各該罪刑項下宣告沒收，並於全部或一部不能沒收，或不宜
    執行沒收時，追徵其價額。
  ㈢扣案門號0000000000號行動電話1支（含該門號SIM卡1張），
    係供被告何森詠用以聯繫事實欄一㈥所示販毒犯行所用，有
    前開通訊監察譯文附卷足憑，應依毒品危害防制條例第19條
    第1項規定，隨同於其該部分罪刑項下宣告沒收。
  ㈣未扣案門號0000000000號行動電話1 支（含SIM卡1 張），係
    供被告黃智偉用以聯繫事實欄一㈠至㈢、㈤ 所示販毒犯行；未
    扣案門號0000000000號行動電話1 支（含SIM卡1 張），係
    供被告黃雅珠用以聯繫事實欄一㈡、㈣所示販毒犯行等節，業
    經認定如前。其中被告黃雅珠雖於本院審理中陳稱該電話已
    因壞掉而丟棄等語（見院卷第66 頁），然本院審諸卷內尚
    無充足積極證據足認前開門號0000000000號、門號00000000
    00號等行動電話業已毀損滅失，認仍應依毒品危害防制條例
    第19條第1 項規定，分別隨同於其等各該部分罪刑項下宣告
    沒收，併依刑法第38條第4 項規定，諭知於全部或一部不能
    沒收或不宜執行沒收時，追徵其價額。
  ㈤此外，自被告何森詠處扣得之海洛因3包、甲基安非他命2包
    ，經鑑驗後確分別含第一、二級毒品成分一節，有高雄市立
    凱旋醫院檢驗鑑定書附卷可考（見偵二卷第163、195頁），
    惟被告何森詠於警詢及本院審理時均供稱：扣案海洛因、甲
    基安非他命均係供我自己施用等語（見警卷第70頁；院卷第
    67頁），本院審酌上開扣案物距離被告何森詠最後一次販賣
    毒品之時間確實相距甚遠，且無證據證明與本案販賣毒品犯
    行之關連性，爰不另予宣告沒收銷燬之。
據上論斷，應依刑事訴訟法第299 條第1 項前段，判決如主文。
本案經檢察官簡弓皓提起公訴，檢察官李文和到庭執行職務。
中　　華　　民　　國　　111 　年　　7 　　月　　19　　日
                  刑事第四庭    審判長法  官  王俊彥
                                      法  官  陳芷萱
                                      法  官  姚億燦
以上正本證明與原本無異。
如不服本判決應於收受判決後20日內向本院提出上訴書狀，並應
敘述具體理由。其未敘述上訴理由者，應於上訴期間屆滿後20日
內向本院補提理由書(均須按他造當事人之人數附繕本)「切勿逕
送上級法院」。
中　　華　　民　　國　　111 　年　　7 　　月　　19　　日
                                      書記官  莊昕睿
附錄本案所犯法條全文：
毒品危害防制條例第4條第2項
製造、運輸、販賣第二級毒品者，處無期徒刑或 10 年以上有期
徒刑，得併科新臺幣 1 千 5 百萬元以下罰金。
附表：
編號    犯罪事實                   主文 1 事實欄一㈠ 黃智偉販賣第二級毒品，處有期徒刑伍年參月。未扣案門號○○○○○○○○○○號行動電話壹支（含SIM卡壹張）、販賣毒品所得即星城遊戲幣參拾萬分（價值相當於新臺幣貳仟元），均沒收，於全部或一部不能沒收或不宜執行沒收時，追徵其價額。 2 事實欄一㈡ 黃智偉共同販賣第二級毒品，處有期徒刑伍年參月。未扣案門號○○○○○○○○○五號行動電話壹支（含SIM 卡壹張）、販賣毒品所得新臺幣壹仟元，均沒收，於全部或一部不能沒收或不宜執行沒收時，追徵其價額。  黃雅珠共同販賣第二級毒品，處有期徒刑伍年貳月。未扣案門號○○○○○○○○○○號行動電話壹支（含SIM 卡壹張）沒收，於全部或一部不能沒收或不宜執行沒收時，追徵其價額。 3 事實欄一㈢ 黃智偉共同販賣第二級毒品，處有期徒刑伍年參月。未扣案門號○○○○○○○○○○號行動電話壹支（含SIM 卡壹張）、販賣毒品所得新臺幣壹仟元，均沒收，於全部或一部不能沒收或不宜執行沒收時，追徵其價額。  何森詠共同販賣第二級毒品，處有期徒刑伍年貳月。 4 事實欄一㈣ 黃雅珠販賣第二級毒品，處有期徒刑伍年參月。未扣案門號○○○○○○○○○○號行動電話壹支（含SIM 卡壹張）、販賣毒品所得新臺幣貳仟元，均沒收，於全部或一部不能沒收或不宜執行沒收時，追徵其價額。 5 事實欄一㈤ 黃智偉共同販賣第二級毒品，處有期徒刑伍年肆月。未扣案門號○○○○○○○○○○行動電話壹支（含SIM 卡壹張）、販賣毒品所得新臺幣貳仟伍佰元，均沒收，於全部或一部不能沒收或不宜執行沒收時，追徵其價額。  何森詠共同販賣第二級毒品，處有期徒刑伍年參月。 6 事實欄一㈥ 何森詠販賣第二級毒品，處有期徒刑伍年參月。扣案門號○○○○○○○○○○號行動電話壹支（含該門號SIM 卡壹張）沒收。未扣案販賣毒品所得新臺幣貳仟伍佰元沒收，於全部或一部不能沒收或不宜執行沒收時，追徵其價額。